【裁判字號】    98,簡上,9
【裁判日期】    981211
【裁判案由】    清償債務
【裁判全文】
臺灣臺中地方法院民事判決  98年度簡上字第9號
上  訴  人  乙○○
被 上 訴人  甲○○
上列當事人間請求清償債務事件，上訴人對於民國97年7月8日本
院臺中簡易庭97年度中簡字第2372號第一審判決提起上訴，本院
於民國98年11月20日言詞辯論終結，判決如下：
    主      文
原判決廢棄。
被上訴人應給付上訴人新臺幣貳拾參萬柒仟壹佰柒拾肆元。
第一審及第二審訴訟費用由被上訴人負擔。
    事實及理由
壹、程序事項
一、本件上訴人起訴時，係依消費借貸法律關係請求被上訴人返
    還使用上訴人名義之信用卡而迄未繳納之費用，新台幣（下
    同）237,174元。嗣於上訴程序中，就上開依消費借貸法律關
    係請求部分，變更為依兩造口頭成立被上訴人向上訴人借用
    信用卡並約定被上訴人負擔信用卡帳單款項之契約，請求被
    上訴人履行契約義務之請求權請求，雖屬訴訟標的之變更，
    惟其請求之基礎事實同一；另就原審起訴聲明請求起訴狀繕
    本送達之翌日起計算之利息部分，不予請求，將之撤回，則
    係減縮應受判決事項之聲明，依民事訴訟法第436條之1第3
    項、第446條第1項但書、第255條第1項第2款、第3款規定，
    應予准許，合先敘明。
二、按審判長依職權所定之言詞辯論期日，非有重大理由，法院
    不得變更或延展之，故當事人已受合法之傳喚後，雖聲請變
    更期日，然在法院未予裁定准許以前，仍應於原定期日到場
    ，否則仍應認為遲誤，法院自得許由到庭之當事人一造辯論
    而為判決（最高法院41年臺上字第94號判例參照）。本件被
    上訴人經本院合法通知後，雖多次具狀表示，上訴人曾對其
    有恐嚇、威脅情事，希望能與上訴人於不同時間出庭為由，
    聲請變更期日，惟本院既未裁定准許被上訴人變更期日之聲
    請，揆諸前揭判例意旨，被上訴人自仍應於原定期日到場。
    被上訴人既未於言詞辯論期日到場，復查無民事訴訟法第38
    6條其他各款所列情形，爰依上訴人聲請，由其一造辯論而
    為判決。
貳、實體事項
一、上訴人部分：
  (一)上訴人起訴主張：其於93年間，將其向玉山商業銀行股份有
    限公司（以下簡稱玉山銀行）及臺中商業銀行股份有限公司
    （以下簡稱臺中商銀）申辦之信用卡（下稱系爭信用卡），
    出借予被上訴人使用。而被上訴人持其申辦之系爭信用卡簽
    帳消費後，迄今尚分別積欠玉山銀行及臺中商銀信用卡消費
    款81,079元及156,095元，合計237,174元尚未清償，經上訴
    人以存證信函催告被上訴人出面還款，被上訴人均置之不理
    ，為此依據民法第478條規定，請求被上訴人返還。
  (二)於本院補稱：系爭信用卡當時約定借給被上訴人使用，帳單
    須由被上訴人付清，所以信用卡帳單都是寄到合作街115 號
    2樓之2被上訴人處，起初被上訴人有繳款，惟自93年起即未
    依約繳款，至96年5月份，仍積欠玉山銀行81,079元及台中
    商銀156,095元，合計237,174元尚未清償，被上訴人應付款
    項未付，乃債務不履行，而上訴人已將所有積欠銀行金額分
    別清償完畢。爰依兩造間信用卡借用契約，請求被上訴人賠
    償損害。
二、被上訴人未於言詞辯論期日到庭，亦未提出書狀作何聲明或
    陳述。
三、原審以上訴人並非實際移轉金錢或其他代替物之所有權予被
    上訴人，故兩造間無消費借貸關係存在為由，判決上訴人之
    訴駁回，上訴人遂而提起本件上訴。並聲明：(一)原判決廢棄
    。(二)被上訴人應給付上訴人237,174元。
四、按當事人互相表示意思一致者，無論其為明示或默示，契約
    即為成立，民法第153條第1項定有明文。又本諸契約自由原
    則，關於顯非某種特定類型之契約權利義務之約定，苟其內
    容適法、具體確定，即生契約之效力。本件上訴人主張於93
    年間，將系爭信用卡，出借予被上訴人使用，並約定系爭信
    用卡帳單款項，應由被上訴人負擔等情，核與被上訴人於另
    案偵查中自承上訴人將系爭信用卡借給伊用，已經好幾年了
    ，帳單也是寄到臺中市○區○○街115號2樓之2。當時伊因
    生意失敗沒有錢，上訴人就將信用卡借伊使用，伊每月均有
    付最低消費額，直至96年4、5月，因沒有工作才沒有付最低
    消費額，伊前後已付了4、5年最低消費額等語相符（詳臺灣
    臺中地方法院檢察署96年度偵字第21409號卷第34、35頁）
    ，業經本院依職權調閱上開卷宗核閱屬實，可信為真，揆諸
    前揭說明，兩造間確已成立系爭信用卡之借用契約。又上訴
    人主張系爭信用卡至96年5月份，仍積欠玉山銀行81,079元
    及台中商銀156,095元，合計237,174元尚未清償，經其於98
    年4月7日、同年3月24日，分別對臺中商銀、玉山銀行將系
    爭信用卡款項清償完畢等情，亦有玉山銀行信用卡事業處98
    年8月17日玉山卡（風）字第0980810012號函、臺中商業銀
    行消費明細繳款單、台中商業銀行信用卡清償通知書、玉山
    銀行清償證明、玉山銀行信用卡事業處98年4月27日玉山卡
    （風）字第0980423019號函、台中商業銀行太平分行98 年4
    月21日中太平字第09803600157號函在卷可證，亦可信為真
    實。兩造既約定由上訴人出借系爭信用卡與被上訴人使用，
    並由被上訴人負擔信用卡消費帳款，被上訴人即負有向玉山
    銀行、台中商銀繳納信用卡帳單款項之義務。系爭信用卡至
    96年5月份，仍積欠玉山銀行81,079元及台中商銀156,095
    元，合計237,174元尚未清償，被上訴人未按時履行其契約
    義務，繳納上開款項，自有給付遲延之債務不履行情事，致
    上訴人須依其與玉山銀行、台中商銀間之契約關係，清償上
    開款項，而受有損害，上訴人依民法第231條第1項，請求被
    上訴人賠償237,174元之損害，即屬有據。
五、綜上所述，上訴人本於兩造間約定系爭信用卡借用及系爭信
    用卡帳單款項，應由被上訴人負擔之契約法律關係，請求被
    上訴人給付237,174元，為有理由，應予准許。原審判決就
    前開應予准許部分，因未及審酌上訴人於原審判決後之98年
    4月7日、同年3月24日，始分別清償對臺中商銀、玉山銀行
    系爭信用卡款項，而受有因被上訴人債務不履行之損害，所
    為不利於上訴人之判決，容有未洽，上訴論旨，指摘原判決
    該部分為不當，應予廢棄改判，為有理由。爰由本院將原判
    決予以廢棄，改判如主文第2、3項所示。
六、據上論結，本件上訴為有理由，依民事訴訟法第436條之1第
    3項、第450條、第78條判決如主文。
中    華    民    國    98    年    12    月    11    日
                  民事第二庭  審判長法  官  王  銘
                                    法  官  黃炫中
                                    法  官  涂秀玲
上正本證明與原本無異。
不得上訴。
中    華    民    國    98    年    12   月    11   日
                                    書記官  鐘麗芳

司法院資訊處製作；財團法人民間司法改革基金會備份。
